臺灣高雄地方法院刑事判決　　　　　　　　　　　　　九十三年度訴字第八九六號
　　公　訴　人　臺灣高雄地方法院檢察署檢察官
　　被　　　告　甲○○
右列被告因違反毒品危害防制條例案件，經檢察官提起公訴（九十三年度核退毒偵字
第八號）及併案審理（九十三年度毒偵字第二二三一號），本院合議庭裁定由受命法
官獨任進行簡式審判程序，判決如左：
    主  文
甲○○連續施用第一級毒品，處有期徒刑捌月，扣案之海洛因小包（壹包淨重零點
壹伍公克、包裝重零點陸公克；另貳包合計淨重點貳柒公克、包裝重壹點壹壹公克
、純質淨重零點捌公克）、殘有第一級毒品海洛因之電子磅秤貳個，均沒收銷燬之
，夾鏈袋貳個沒收；又連續施用第二級毒品，處有期徒刑陸月，扣案之殘有第二級毒
品安非他命之電子磅秤貳個、吸食器壹組及夾鏈袋個，均沒收銷燬之，玻璃吸食器
壹支、夾鏈袋貳個沒收。應執行有期徒刑壹年，扣案之海洛因小包（壹包淨重零點
壹伍公克、包裝重零點陸公克；另貳包合計淨重點貳柒公克、包裝重壹點壹壹公克
、純質淨重零點捌公克）、殘有第一級毒品海洛因及第二級毒品安非他命之電子磅
秤貳個、殘有第二級毒品安非他命之吸食器壹組及夾鏈袋個，均沒收銷燬之；玻璃
吸食器壹支、夾鏈袋貳個沒收。
    事  實
一、甲○○曾於民國九十一年間，因施用毒品案件，經本院以九十一年度毒聲字第六
    五一九號裁定送勒戒處所觀察、勒戒後，認無繼續施用毒品之傾向，於九十一年
    十月二十一日觀察勒戒執行完畢釋放，且經臺灣高雄地方法院檢察署檢察官於九
    十一年十月三十一日以九十一年度毒偵緝字第五二八號為不起訴處分確定，詎其
    不知悔改，復基於施用第一級毒品海洛因、第二級毒品安非他命之概括犯意，於
    九十一年十月二十二日觀察勒戒執行完畢釋放後五年內，於九十三年二月十八日
    凌晨約三、四時許及同年四月二十八日下午約一、二時許，在其位於高雄縣林園
    鄉○○路九十六號五樓之一居處內，將海洛因摻入香菸內點燃吸食或將安非他命
    以玻璃球隔熱燒烤吸食煙霧之方式，連續施用第一級毒品海洛因、第二級毒品安
    非他命各二次。嗣經警方分別於九十三年二月十八日上午六時分許，在高雄市○
    ○區○○街三十八號後方之防火巷內臨檢、於九十三年四月二十八日下午四時五
    十分，持本院核發之搜索票，其前揭居處搜索而查獲，並扣得海洛因三小包（一
    包淨重零點一五公克、包裝重零點六公克；另二包合計淨重三點二七公克、包裝
    重一點一一公克、純質淨重零點八三公克），殘有第一級毒品海洛因及第二級毒
    品安非他命之電子磅秤二個，殘有第二級毒品安非他命之吸食器一組及夾鏈袋三
    個及甲○○所有供施用毒品所用之玻璃吸食器一支、空夾鏈袋二個；另扣得非其
    供施用毒品所用之無法定毒品成分粉末一包（（淨重零點九九公克、包裝重零點
    二六公克）且分別於九十三年二月十八日上午十一時三十分、同年四月二十八日
    晚上十時三十分，經警詢中採尿送驗後，始知上情。
二、案經高雄市政府警察局小港分局報請臺灣高雄地方法院檢察署檢察官偵查起訴及
    移送併案審理。
    理  由
一、本案被告甲○○所犯係死刑、無期徒刑、最輕本刑為三年以上有期徒刑以外之罪
    ，其於準備程序就前揭被訴事實為有罪之陳述，經受命法官告知簡式審判程序之
    旨，並聽取其與公訴人之意見後，本院認無不得或不宜改依簡式審判程序進行之
    處，爰依刑事訴訟法第二百七十三條之一第一項、第二百八十四條之一，裁定本
    件由受命法官獨任進行簡式審判程序，合先敘明。
二、訊據被告對其於右揭時、地施用連續施用第一級毒品海洛因及第二級毒品安非他
    命之事實，於本院審理時（參見本院九十三年六月十七日審判筆錄）均坦承不諱
    ，且有扣案粉末三包，經送驗後係第一級毒品海洛因（一包淨重零點一五公克、
    包裝重零點六公克；另二包合計淨重三點二七公克、包裝重一點一一公克、純質
    淨重零點八三公克）；另電子磅秤二個，經送驗後，係殘有第一級毒品海洛因及
    第二級毒品安非他命之陽性反應；而扣案之吸食器一組及夾鏈袋三個，經送驗後
    ，係殘有第二級毒品安非他命之陽性反應，此有法務部調查局九十三年五月二十
    一日調科壹字第二二○○一七二七三號、九十三年四月十九日調科壹字第二二○
    ○一七００六號鑑定通知書各一紙、高雄醫學大學附設中和紀念醫院檢驗報告單
    四紙附卷可稽，至扣案之玻璃吸食器一支、空夾鏈袋二個，經檢驗結果，雖無含
    有毒品海洛因或甲基安非他命陽性反應，此亦有高雄醫學大學附設中和紀念醫院
    檢驗報告單附卷可稽，然係被告所有供施用第一級毒品海洛因、第二級毒品安非
    他命所用之物，業經被告供明在卷，可資佐證。另查：
  (一)被告係於九十三年二月十八日上午十一時三十分、同年四月二十八日晚上十時三
    十分，經警方採集其尿液送驗結果，分別呈嗎啡、甲基安非他命陽性反應，此有
    高雄市立凱旋醫院九十三年二月二十七日高市凱醫檢字第０一六七五號、九十三
    年五月十四日高市凱醫檢字第０一八五０號煙毒尿液檢驗成績書及嫌疑犯尿液代
    碼與姓名對照表各一紙附卷可稽，足見被告確有連續施用第一級毒品海洛因及第
    二級毒品安非他命之事實無訛。
  (二)參諸醫學臨床實驗及根據英國藥學會出版之文獻Isolation and Indentifi-
    cation of Drugs乙書第二九三頁載：海洛因經注射入人體後，在體內迅速水解
    成6-Monoacety I morphine，再緩緩繼續水解成嗎啡，然後再循嗎啡之代謝方式
    排出，同書第四三一～四三二頁並載有：嗎啡經注射入人體後，約百分之五十以
    上於八小時內自尿中排出，至二十四小時排出約百分之九十，但四十八小時後仍
    有微量可檢出等語。此外，按通常健康成人一次注射嗎啡十五公絲，而以現行採
    用蟻醛酸試液及鉬鋑銨酸試液檢檢驗其尿液時，注射後八小時內所排尿液易於檢
    出；八小時至二十四小時，視其取尿時間及尿量多寡，可能檢出；至二十四小時
    以後所排之尿液，用上述方法已難檢出，亦據行政院衛生署藥物食品檢驗局七十
    三年十一月三十日（）藥檢壹字第○三○二二一號函釋在案；又甲基安非他命
    經口服投與後，約百分之七十於二十四小時內自尿液中排出，其尿液內甲基安非
    他命成分之檢出，與其投與甲基安非他命方式、投與量、個人體質、採尿時間、
    檢測儀器之精密有關，通常採尿液是否呈陽性反應，應以投與後二十四小時所採
    為宜，此業經行政院衛生署藥物食品檢驗局以（）藥檢壹字第○四四九四二號
    函釋明確。是被告自白稱其於九十三年二月十八日凌晨約三、四時許及同年四月
    二十八日下午約一、二時許，連續施用第一級毒品海洛因、第二級毒品安非他命
    各二次之犯行等語，核與事實相符，應堪採信。
  (三)另犯毒品危害防制條例第十條施用第一級、第二級毒品之罪者，檢察官應先將被
    告送勒戒處所觀察、勒戒，經觀察、勒戒後，認無繼續施用毒品傾向者，應由檢
    察官為不起訴之處分，且經觀察、勒戒執行完畢釋放後，五年內再犯第十條之罪
    ，檢察官應依一般刑事訴訟程序予以起訴論罪科刑，此觀諸毒品危害防制條例第
    二十條第一項、第二項、第二十三條第二項前段規定自明。經查，被告前於九十
    一年間，因施用毒品案件，經本院以九十一年度毒聲字第六五一九號裁定送勒戒
    處所觀察、勒戒後，認無繼續施用毒品之傾向，於九十一年十月二十一日觀察勒
    戒執行完畢釋放，且經臺灣高雄地方法院檢察署檢察官於九十一年十月三十一日
    以九十一年度毒偵緝字第五二八號為不起訴處分確定等情之事實，此有臺灣高等
    法院被告全國前案紀錄表、本院被告院內索引卡紀錄表、臺灣高雄地方法院檢察
    署刑案資料查註紀錄表各一紙附卷可參。被告前既曾因施用毒品案件，經觀察、
    勒戒後，復因施用毒品，其於前開觀察、勒戒執行完畢釋放後五年內，再犯本案
    施用毒品罪，依毒品危害防制條例第二十三條第二項之規定，屬應依法論罪科刑
    之行為，依前開說明，本案被告上開所為，係於九十一年十月二十一日觀察勒戒
    執行完畢釋放後五年內，再犯毒品危害防制條例第十條第一項施用第一、二級毒
    品罪，事證明確，被告上開犯行洵堪認定。
三、按海洛因、安非他命為毒品危害防制條例第二條第二項第一、二款所明定之第一
    、二級毒品。核被告所為，係犯同條例第十條第一項之施用第一級毒品罪及同條
    例第十條第二項之施用第二級毒品罪。被告持有第一、二級毒品進而施用，持有
    之低度行為各為施用之高度行為所吸收，均不另論持有毒品之罪。其先後多次施
    用第一級毒品海洛因、第二級毒品安非他命，時間緊接，犯罪構成要件相同，顯
    係基於概括犯意為之，依刑法第五十六條之規定，應各論以一罪，並均加重其刑
    。被告所犯上開二罪，罪名各別，行為互異，應分論併罰。爰審酌被告前因施用
    毒品案件經觀察、勒戒執行完畢釋放後，仍未能徹底戒絕毒品，復犯本案施用毒
    品罪，顯見其無戒毒悔改之意，惟念其施用毒品之次數、施用毒品乃自戕一己之
    身體健康，尚未對他人造成危害，且犯後已坦承犯行，態度良好等一切情狀，各
    量處如主文所示之刑，並定其應執行之刑。
四、至扣案之海洛因三包（一包淨重零點一五公克、包裝重零點六公克；另二包合計
    淨重三點二七公克、包裝重一點一一公克、純質淨重零點八三公克），經送驗後
    係第一級毒品海洛因；另電子磅秤二個係供被告施用毒品前秤量毒品所用，經送
    驗後，係殘有第一級毒品海洛因及第二級毒品安非他命之陽性反應，而扣案之吸
    食器一組及夾鏈袋三個，經送驗後，係殘有第二級毒品安非他命之陽性反應，分
    別與第一級毒品海洛因或第二級毒品安非他命無法析離，已如前述，且為被告供
    認在卷，均屬違禁物，不問是否屬與犯人所有與否，依毒品危害防制條例第十八
    條第一項前段規定，併予宣告沒收銷燬之。另查扣之玻璃吸食器一支、空夾鏈袋
    二個，經檢驗結果，雖無含有毒品海洛因或甲基安非他命陽性反應，然係被告所
    有分別供施用第一級毒品海洛因或第二級毒品安非他命所用之物，業經被告供明
    在卷，業如前述，爰依刑法第三十八條第一項第二款之規定，併予宣告沒收。至
    公訴意旨所述之扣案粉末一包，經送驗後並無法定毒品成分（淨重零點九九公克
    、包裝重零點二六公克），此亦有法務部調查局九十三年四月十九日調科壹字第
    二二○○一七００六號鑑定通知書一紙，既非屬違禁物，且亦非供被告施用第一
    級毒品海洛因、第二級毒品安非他命所用之物，爰不予以沒收；又鑑定耗損之毒
    品，既已滅失，即無庸併予宣告沒收銷燬，均附此敘明。
據上論斷，應依刑事訴訟法第二百七十三條之一第一項、第二百九十九條第一項前段
，毒品危害防制條例第十條第一項、第二項、第十八條第一項前段，刑法第十一條、
第五十六條、第三十八條第一項第二款、第五十一條第五款，判決如主文。
本案經檢察官乙○○到庭執行職務。
中      華      民      國    九十三    年      六      月     三十     日
                                  臺灣高雄地方法院刑事庭
                                      法  官    唐中興
右正本證明與原本無異。
如不服本判決，應於判決送達後十日內，向本院提出上訴狀。
                                      書記官    陳掌珠
中      華      民      國    九十三    年      六      月     三十     日
附錄本案判決論罪科刑法條：
毒品危害防制條例第十條
施用第一級毒品者，處六月以上五年以下有期徒刑。
施用第二級毒品者，處三年以下有期徒刑。
